【裁判字號】    97,訴,618
【裁判日期】    970411
【裁判案由】    毒品危害防制條例
【裁判全文】
臺灣高雄地方法院刑事判決               97年度訴字第618號
公  訴  人  臺灣高雄地方法院檢察署檢察官
被      告  甲○○
上列被告因毒品危害防制條例案件，經檢察官提起公訴（97年度
毒偵字第133 號），本院合議庭裁定改行簡式審判程序，判決如
下：
    主  文
甲○○施用第一級毒品，累犯，處有期徒刑拾月，扣案之海洛因
貳包（均含包裝袋，檢驗後淨重分別為零點三八四公克、零點零
四七公克），均沒收銷燬之。又施用第二級毒品，累犯，處有期
徒刑陸月，扣案之甲基安非他命壹包（含包裝袋，檢驗後淨重零
點八七七公克）沒收銷燬之。應執行有期徒刑壹年貳月，扣案之
海洛因貳包（均含包裝袋，檢驗後淨重分別為零點三八四公克、
零點零四七公克）、甲基安非他命壹包（含包裝袋，檢驗後淨重
零點八七七公克）均沒收銷燬之。
    事  實
一、甲○○前因施用毒品案件，經本院90年毒聲字第7158號裁定
    令入戒治處所施以強制戒治，於91年11月28日強制戒治期滿
    執行完畢；復於94年間因公共危險案件，經本院以94年度交
    簡字第2691號判處有期徒刑6 月確定，於95年6 月12日易科
    罰金執行完畢；又96年11月13日、同年11月14日因施用第一
    級、第二級毒品案件，經本院97年訴字第285 號分別判處有
    期徒刑10月、4 月，經定應執行刑1 年確定。詎仍不知悔改
    ，分別基於施用第一級毒品海洛因及第二級毒品甲基安非他
    命之犯意，為下列行為：
    (一)於96年12月11日凌晨1 時許，在其高雄縣鳳山市○○街14
    號3 樓住處，以將海洛因摻水注入針筒注射之方式，施用海
    洛因1 次。(二)復於96年12月11日凌晨某時，在其前揭住處內
    ，以將甲基安非他命置入玻璃球內燒烤後，吸食其煙霧氣體
    之方式，施用第二級毒品甲基安非他命1 次。嗣於同日上午
    8 時許在其上址住處為警查獲，並扣得第一級毒品海洛因2
    包（均含包裝袋，驗前淨重分別為0.394 公克、0.057 公克
    ；驗後淨重分別為0.384 公克、0.047 公克），及第二級毒
    品甲基安非他命1 包（含包裝袋，驗前淨重0.879 公克；驗
    後淨重0.877 公克），並經其同意採尿送驗結果呈嗎啡及甲
    基安非他命陽性反應，始悉上情。
二、案經高雄縣政府警察局鳳山分局報告臺灣高雄地方法院檢察
    署檢察官偵查起訴。
    理  由
一、本件被告所犯係死刑、無期徒刑、最輕本刑為3 年以上有期
    徒刑以外之罪，其於準備程序中就被訴事實為有罪之陳述，
    經法官告知簡式審判程序之旨，並聽取公訴人及被告之意見
    後，經本院依刑事訴訟法第273 條之1 第1 項之規定，裁定
    由受命法官獨任進行簡式審判程序。又本件卷內之物證、書
    證等證據，依同法第273 條之2 規定，不受第159 條第1 項
    關於傳聞法則規定之限制，依法均有證據能力，合先敘明。
二、訊據被告對於上揭犯行業於本院審理時供承不諱，且其經警
    查獲後採集尿液經送驗結果，呈施用海洛因及甲基安非他命
    後，代謝而出之嗎啡及甲基安非他命陽性反應，有台灣檢驗
    科技股份有限公司96年12月21日KH2007C0000000號檢驗報告
    、毒品案件嫌疑人尿液採證代碼對照表各1 紙附卷可參，而
    扣案之白色粉末2 包（均含包裝袋，驗前淨重分別為0.394
    公克、0.057 公克；驗後淨重分別為0.384 公克、0.047 公
    克），及甲基安非他命1 包（含包裝袋，驗前淨重0.879 公
    克；驗後淨重0.877 公克）經送驗結果，確含有海洛因及甲
    基安非他命成分，有高雄市立凱旋醫院97年1 月21日濫用藥
    物成品檢驗鑑定書、高雄醫學大學附設中和紀念醫院97年2
    月19日檢驗報告各1 紙在卷可參，足認被告上開自白與事實
    相符，自可採為認定事實之證據。
三、按毒品危害防制條例前於92年7 月9 日修正公布，自93年1
    月9 日施行，觀之該條例第20條、第23條之立法理由，修正
    後毒品危害防制條例就施用毒品者，只於「初犯」及「5 年
    後再犯」二種情形，有其追訴條件之限制，即須於初犯經觀
    察、勒戒或強制戒治釋放後，5 年內均無施用毒品之行為，
    始能認其前所實施之觀察、勒戒或強制戒治已足遮斷毒癮，
    而得於5 年後再犯時，再予適用初犯之規定，重行觀察、勒
    戒等程序。倘5 年內已經再犯，被依法追訴處罰，縱其第3
    次（或第3 次以上）施用毒品之時間在初犯釋放5 年以後，
    即與「5 年後再犯」之情形有別，且因已於「5 年內再犯」
    ，顯見其再犯率甚高，原實施觀察、勒戒或強制戒治，已無
    法收其實效，而無5 年戒斷期之存在，自無再經觀察、勒戒
    及強制戒治之必要，應得逕行追訴處罰（最高法院95年5 月
    9 日95年度第7 次刑事庭會議決議參照）。經查：本件被告
    前因施用毒品案件，經本院90年毒聲字第7158號裁定令入戒
    治處所強制戒治後，於91年11月28日戒治期滿執行完畢；再
    於96年11月13日及同年月14日分別因施用第一級毒品、第二
    級毒品案件，經本院97年度訴字第285 號分別判處有期徒刑
    10 月 、4 月，並定應執行刑1 年確定等情，有臺灣高等法
    院被告前案紀錄表1 份在卷可憑，是被告於前述強制戒治執
    行完畢釋放後5 年內，再犯施用毒品罪後，經本院判決有罪
    確定，復犯本件施用第一級毒品海洛因及第二級毒品甲基安
    非他命犯行，本件犯行距前強制戒治釋放後雖逾5 年，惟核
    與毒品危害防制條例第20條第3 項所定「5 年後再犯」之立
    法意旨不符，揆諸上開說明，仍應予追訴、處罰。是本案事
    證明確，被告施用第一、二級毒品之犯行洵堪認定，應依法
    論科。
四、查海洛因、甲基安非他命分別係毒品危害防制條例第2 條第
    2 項第1 款、第2 款所稱之第一級、第二級毒品，不得非法
    持有及施用。核被告所為，係犯毒品危害防制條例第10條第
    1 項之施用第一級毒品罪及同條例第10條第2 項之第二級毒
    品罪。被告2 次施用毒品前後持有第一級毒品海洛因、第二
    級毒品甲基安非他命之低度行為，皆已為施用之高度行為所
    吸收，均不另論罪。其所犯上開2 罪間，犯意個別，行為互
    殊，應予分論併罰。又被告有事實欄所載之前科紀錄，於95
    年6 月12日易科罰金執行完畢，有臺灣高等法院被告前案紀
    錄表1 紙在卷可參，其於有期徒刑執行完畢後5 年內，故意
    再犯本件有期徒刑以上之罪，為累犯，應依刑法第47條第1
    項之規定，加重其刑。爰審酌被告雖經強制戒治程序，仍未
    能徹底戒絕毒癮，顯見其戒治意志不堅，惟念其施用毒品係
    殘害己身健康，並未造成他人具體實害，且犯後坦承犯行，
    態度尚稱良好等一切情狀，量處如主文所示之刑，並定應執
    行之刑。扣案之白色粉末2 包（均含包裝袋，驗前淨重分別
    為0.394 公克、0.057 公克；驗後淨重分別為0.384 公克、
    0. 047公克），及甲基安非他命1 包（含包裝袋，驗前淨重
    0.879 公克；驗後淨重0.877 公克）經送驗結果，確含有海
    洛因及甲基安非他命成分，業已認明如前，而包裝袋與其上
    殘留之毒品，已難以分析剝離，俱應依毒品危害防制條例第
    18條第1 項前段規定，不問屬於犯人與否，均沒收銷燬之；
    至送鑑耗損之海洛因及甲基安非他命既已滅失，自無庸再予
    宣告沒收銷燬之必要，附此敘明。
據上論斷，應依刑事訴訟法第273 條之1 第1 項、第299 條第1
項前段，毒品危害防制條例第10條第1 項、第2 項、第18條第1
項，刑法第11條、第47條第1 項、第51條第5 款，判決如主文。
本案經檢察官吳正中到庭執行職務。
中    華    民    國    97    年    4     月    11    日
                       刑事第十一庭  法  官  黃繼瑜
以上正本證明與原本無異。
如不服本判決應於收受本判決後10日內向本院提出上訴書狀，並
應敘述具體理由，如未敘述上訴理由者，應於上訴期間屆滿後20
日內補提理由書狀於本院（均須按他造當事人之人數附繕本）「
切勿逕送上級法院」。
中    華    民    國    97    年    4     月    11    日
                                     書記官  曾小玲
附錄本案論罪科刑法條全文：
毒品危害防制條例第10條
施用第一級毒品者，處 6 月以上 5 年以下有期徒刑。
施用第二級毒品者，處 3 年以下有期徒刑。


司法院資訊處製作；財團法人民間司法改革基金會備份。
